臺灣臺北地方法院刑事判決
111年度訴字第713號
公  訴  人  臺灣臺北地方檢察署檢察官
被      告  林碧琳


選任辯護人  林育任律師（法扶）
上列被告因洗錢防制法等案件，經檢察官提起公訴（111年度偵
字第9631號）及移送併辦（111年度偵字第11860號），嗣因被告
於本院準備程序中就被訴事實為有罪之陳述，經告以簡式審判程
序之旨，並聽取當事人意見後，本院認為適宜而裁定由受命法官
獨任依簡式審判程序審理，判決如下：
    主  文
林碧琳共同犯洗錢防制法第十四條第一項之一般洗錢罪，共貳罪
，各處有期徒刑參月，均併科罰金新臺幣壹萬元，罰金如易服勞
役，均以新臺幣壹仟元折算壹日。應執行有期徒刑肆月，併科罰
金新臺幣壹萬伍仟元，罰金如易服勞役，以新臺幣壹仟元折算壹
日。緩刑貳年，緩刑期間付保護管束，並應於本判決確定後陸個
月內向指定之政府機關、政府機構、行政法人、社區或其他符合
公益目的之機構或團體提供肆拾小時之義務勞務，及完成法治教
育課程肆場次。
    事  實
一、林碧琳依其智識及一般社會生活之通常經驗，應可知悉經由
    他人將來源不明之大額款項匯入自己帳戶內，再代為提領後
    交付予指定之人，有遭他人利用作為詐欺取財轉帳、匯款等
    犯罪工具作為收受特定犯罪所得使用，及提領產生遮斷資金
    流動軌跡以逃避國家追訴、處罰、掩飾犯罪所得真正去向之
    可能性，竟出於縱生此結果亦不違反其本意之不確定故意，
    與真實姓名不詳、自稱「林國華」之人共同意圖為自己不法
    所有而基於詐欺取財、洗錢之犯意聯絡，於民國110年11月2
    2日14時12分前不詳時間將所申設之中華郵政股份有限公司
    台北光武郵局帳號00000000000000號帳戶（下稱帳戶Ａ）、
    中國信託商業銀行帳號000000000000號帳戶（下稱帳戶Ｂ）
    之資訊提供予「林國華」。嗣由「林國華」或所屬詐欺集團
    之不詳成員如附表所示，分別對陳金桃、陳秀鳳施用詐術，
    致其等陷於錯誤而分別如附表所示匯款至帳戶Ａ、Ｂ。嗣林碧
    琳依「林國華」指示，自帳戶Ａ、Ｂ中提領款項後交付予「林
    國華」或所屬詐欺集團之不詳成員，以此方式製造金流斷點
    ，而隱匿此部分犯罪所得之去向。
二、案經陳金桃、陳秀鳳訴由臺北市政府警察局萬華分局報告臺
    灣臺北地方檢察署檢察官偵查起訴及移送併辦。
    理  由
一、被告林碧琳所犯非死刑、無期徒刑、最輕本刑為三年以上有
    期徒刑之罪，或高等法院管轄第一審之案件，其於準備程序
    訊問為有罪之陳述，經告以簡式審判程序之旨，並聽取檢察
    官及被告之意見後，經本院合議庭裁定改由受命法官獨任依
    簡式審判程序進行審理，是本件之證據調查，依刑事訴訟法
    第273條之2規定，不受同法第159條第1項、第161條之2、第
    161條之3、第163條之1及第164條至第170條規定之限制，合
    先敘明。
二、前揭事實，業據被告於本院準備程序及審理中坦承不諱（見
    訴卷第28、38頁），核與證人兼告訴人陳金桃、陳秀鳳之證
    述相符（111年度偵字第9631號卷，下稱本案偵卷，第47-48
　　、128-132頁），並有自動櫃員機交易明細表、網路交易明
    細擷取畫面、存摺封面及內頁、帳戶Ａ、Ｂ開戶基本資料及交
    易明細表、自動櫃員機監視器錄影畫面及受理詐騙帳戶通報
    警示簡便格式表在卷可稽（見111年度偵字第11860號卷，下
    稱併辦偵卷，第37、43、121、123、131、139-141、145-14
    7頁，本案偵卷第51、87-88、167-170頁），就被告所述為
    辦理貸款而依「林國華」指示提供帳戶Ａ、Ｂ並提領現金交付
    予人一節，並有通訊軟體LINE對話紀錄可佐（見本案偵卷第
    21-38頁）。綜上，依上開卷附之各項文書、證物等補強證
    據，足資擔保被告上開任意性自白之真實性。本件事證既明
    ，被告犯行堪以認定，應依法論科。
三、核被告所為，係犯刑法第339條第1項詐欺取財罪及洗錢防制法第14條第1項之一般洗錢罪。又現今詐欺手法多樣化，於不同個案中所使用犯罪手段不必然相同，被告既未參與詐欺告訴人財物之過程，難認其主觀上知悉施詐手段及實際施詐之人數，客觀上亦難排除「林國華」一人分飾多角之可能，依罪疑唯輕之原則，難認被告有刑法第339條之4第1項第2款所定加重條件存在，併予敘明。被告就同一告訴人陸續遭到詐騙之款項反覆提領現金，時間密切接近，製造同一筆不法所得之金流斷點，獨立性極為薄弱，依一般社會健全觀念，應分別視為數個舉動之接續施行，包括於一行為予以評價，論以接續犯之一罪。按共同正犯之成立，祇須具有犯意之聯絡，行為之分擔，既不問犯罪動機起於何人，亦不必每一階段犯行，均經參與。換言之，共同實施犯罪行為之人，在合同意思範圍以內，各自分擔犯罪行為之一部，相互利用他人之行為，以達其犯罪之目的者，即應對於全部所發生之結果
　　，共同負責，並無分別何部分為孰人下手之必要。且行為人
    分別基於直接故意與間接故意實行犯罪行為，亦可成立共同
    正犯（最高法院101年度第11次刑事庭會議決議意旨參照）
　　。是被告與「林國華」間，具犯意聯絡及行為分擔，應論以共同正犯。被告就附表編號一、二部分俱收取詐欺取財所得款項與轉交犯罪所得予他人，分別係以一行為觸犯詐欺取財及洗錢二罪名，屬想像競合犯，應依刑法第55條前段規定，俱從一重之一般洗錢罪處斷。再按刑法處罰之加重詐欺取財罪係侵害個人財產法益之犯罪，其罪數計算，依一般社會通念，應以被害人數、被害次數之多寡，決定其犯罪之罪數（最高法院108年度台上字第274號判決意旨參照）；又刑罰責任之評價與法益之維護息息相關，對同一法益侵害為雙重評價，是過度評價；對法益之侵害未予評價，則為評價不足，均為法之所禁。而洗錢防制法透過防制洗錢行為，促進金流透明，得以查緝財產犯罪被害人遭騙金錢之流向，兼及個人財產法益之保護，從而，洗錢防制法第14條第1項洗錢罪之罪數計算，應以被害人人數為斷（最高法院108年度台上字第274號、110年度台上字第1812號判決意旨參照）。是被告分別侵害告訴人二人之財產法益，並掩飾、隱匿兩筆犯罪所得之所在及去向，其犯意各別、行為互殊，應予分論併罰。
四、按犯洗錢防制法第14條之罪，在偵查或審判中自白者，減輕其刑，洗錢防制法第16條第2項定有明文。查被告於本院準備程序自白洗錢之犯行，均應依洗錢防制法第16條第2項之規定減輕其刑。爰以行為人之責任為基礎，審酌被告雖悉社會詐欺犯罪猖獗，欲配合製作薪資轉帳紀錄以期辦理貸款，仍將帳戶資料提供予陌生人使用並協助提領轉交，致使告訴人受有財產損害，檢警單位難以追緝，擾亂金融秩序，所為實不可取。惟念及被告為外籍配偶，隻身來台、須獨力扶養兩名未成年子女，因所從事行業不敵疫情影響而需款孔急，始為本案犯行，犯後已坦承犯行，賠償告訴人陳秀鳳而達成和解，有調解筆錄可佐（見訴卷第47頁），並表達有意賠償告訴人陳金桃之意（見訴字卷第28頁），犯後態度良好；兼衡及其自述小學肄業、現從事按摩兼職而收入非高、須照顧兩名未成年子女之智識程度、生活與家庭經濟狀況等一切情狀（見訴字卷第38頁），暨其犯罪動機、目的、手段、素行等一切情狀，分別量處如主文所示之刑，並就併科罰金部分均諭知易服勞役之折算標準。又數罪併罰之定應執行之刑，係出於刑罰經濟與責罰相當之考量，乃對犯罪行為人本身及所犯各罪之總檢視，除應考量行為人所犯數罪反應出之人格特性，並應權衡審酌行為人之責任與整體刑法目的及相關刑事政策，依刑法第51條第5款規定之外部界限，並應受比例原則、平等原則、責罰相當原則、重複評價禁止原則等自由裁量權之內部抽象價值要求界限之支配，使以輕重得宜，罰當其責，俾符合法律授與裁量權之目的，以區別數罪併罰與單純數罪之不同，兼顧刑罰衡平原則。是於併合處罰而酌定執行刑時，應審酌行為人所犯數罪如犯罪類型相同、行為態樣、手段、動機相似者，於併合處罰時，因責任非難重複之程度較高，允酌定較低之應執行刑。考量被告所犯之二罪，罪名相同，犯罪之手段、方法、過程、態樣亦雷同，斟酌各罪責任非難重複程度及對全體犯罪為整體評價，及定應執行刑之內、外部界限，予以綜合整體評價後，定其應執行刑如主文所示之刑，及就併科罰金部分諭知易服勞役之折算標準。
五、末查被告之素行良好，前未曾因故意犯罪受有期徒刑以上刑之宣告，有臺灣高等法院被告前案紀錄表在卷可稽，其因一時失慮，偶罹刑典，犯罪後已與告訴人陳秀鳳達成和解並表達悔意，復經告訴人陳金桃提起附帶民事訴訟，並參酌犯罪之情節非重，堪信被告經此偵審程序及刑之宣告後，應知警惕，信無再犯之虞，本院因認其所宣告之刑以暫不執行為當，爰依刑法第74條第1項第1款規定併予宣告緩刑二年，以啟自新。又為使被告深切記取教訓，爰依刑法第74條第2項第8款規定，命被告應接受24小時之法治教育課程。又被告應執行刑法第74條第2項第8款所定事項，依刑法第93條第1項第2款規定，併於緩刑期間將被告付保護管束。倘被告違反上開應行負擔之事項且情節重大者，依法其緩刑之宣告仍得由檢察官向法院聲請撤銷，併此指明。
據上論斷，應依刑事訴訟法第273之1條、第299條第1項前段，判
決如主文。
本案經檢察官陳建宏提起公訴、檢察官蕭永昌移送併辦，檢察官
林秀濤到庭執行職務。
中　　華　　民　　國　　111 　年　　10　　月　　27　　日
                  刑事第九庭  法  官  張谷瑛
上正本證明與原本無異。 
如不服本判決應於收受送達後20日內向本院提出上訴書狀，並應
敘述具體理由；其未敘述上訴理由者，應於上訴期間屆滿後20日
內向本院補提理由書（均須按他造當事人之人數附繕本）「切勿
逕送上級法院」。告訴人或被害人如對於本判決不服者，應具備
理由請求檢察官上訴，其上訴期間之計算係以檢察官收受判決正
本之日期為準。 因疫情而遲誤不變期間，得向法院聲請回復原
狀。
                              書記官  黃詠嘉
中　　華　　民　　國　　111 　年　　10　　月　　28　　日
附錄論罪科刑法條
中華民國刑法第339條（普通詐欺罪）
意圖為自己或第三人不法之所有，以詐術使人將本人或第三人之
物交付者，處五年以下有期徒刑、拘役或科或併科五十萬元以下
罰金。
以前項方法得財產上不法之利益或使第三人得之者，亦同。
前二項之未遂犯罰之。
洗錢防制法第14條
有第二條各款所列洗錢行為者，處七年以下有期徒刑，併科新臺
幣五百萬元以下罰金。
前項之未遂犯罰之。
前二項情形，不得科以超過其特定犯罪所定最重本刑之刑。

附表
編號 告訴人 詐騙方式 匯款時間 匯款金額 提款時間 提款金額 一 陳金桃 不詳成員於110年11月22日17時13分前某時許，致電陳金桃並佯稱：陳金桃先前住宿券訂購資料因系統發生問題，是陳金桃須依指示操作匯款以取消錯誤扣款云云，致陳金桃誤信為真，爰依指示匯款右列款項至上開帳戶。 110年11月22日17時13分許、17時47分許、18時12分許、 （帳戶Ａ）  4萬7800元、 2萬9989元、 2萬9985元  110年11月22日17時32分許、17時51分許、18時31分許  4萬8000元、3萬元 6萬元    19時15分許 （帳戶Ｂ） 1萬8800元  18時35分許 1萬9000元 二 陳秀鳳 不詳成員於110年11月2日12時34分前某時許，致電陳秀鳳並佯稱 ：陳秀鳳先前住宿券訂購資料因電腦當機出現錯誤，是陳秀鳳須依指示操作匯款以取消錯誤扣款云云，致陳秀鳳誤信為真，爰依指示匯款右列款項至上開帳戶。 110年11月22日18時27分許 （帳戶Ａ） 4萬2123元 18時31分許、 18時35分許 6萬元 1萬1000元